臺灣高雄地方法院民事判決　　　　　　　99年度訴字第1669號
原　　　告　方隆胤
訴訟代理人　吳世敏律師
被　　　告　吳瑋婕
被　　　告　葉永裕
　　　　　　（原名葉榮裕）
共　　　同
訴訟代理人　藍庭光律師
當事人間請求損害賠償事件，本院民國100 年5 月12日言詞辯論
終結，判決如下：
  主  文
被告應連帶給付原告新台幣壹拾萬元，及自民國九十九年九月一
日起至清償日止，按週年利率百分之五計算之利息。
原告其餘之訴駁回。
訴訟費用由被告連帶負擔二十分之一，餘由原告負擔。
本判決於原告以新台幣參萬參仟參佰參拾參元供擔保後得假執行
。
原告其餘假執行之聲請駁回。
  事實及理由
一、原告主張：原告與被告吳瑋婕原為配偶，被告葉永裕為有配
    偶之人，被告吳瑋婕於婚姻關係存續中，自87年間至98年7
    月間與被告葉永裕交往達10餘年，並於來往之情書( 下稱系
    爭書信) 自陳發生至少2 次性行為，另於98年1 月3 日清晨
    6 時許，在高雄市○○區○○路67號3 樓房屋（下稱榮佑路
    房屋）內與葉永裕發生性行為，被告所為已侵害原告之配偶
    身分法益，爰依民法第184 條第1 項、第185 條及第195 條
    規定，提起本件訴訟。並聲明：(一)被告應連帶給付原告2,
    000,000 元，及自起訴狀繕本送達翌日起至清償日止，按週
    年利率5%計算之利息；(二)願供擔保，請准宣告假執行。
二、被告則均以：渠等為一般朋友，非男女交往關係。98年1 月
    3 日清晨6 時許，在榮佑路房屋內並未發生性行為，當時被
    告吳瑋婕剛好在洗澡，而被告葉永裕僅係向被告吳瑋婕借地
    方休息等語置辯。並聲明：原告之訴及假執行之聲請均駁回
    。
三、兩造不爭執事項如下：
  (一)原告與吳瑋婕於77年2月5日結婚，於98年7月23日離婚。
  (二)被告於98年1月3日清晨，在高雄市○○區○○路房屋內同處
    一室。
  (三)被告葉永裕於87年已知被告吳瑋婕時即其為有配偶之人。
  (四)被告因系爭婚外情行為涉犯通姦罪及相姦罪嫌，經高雄地檢
    署作成98年度偵字第13397 號不起訴處分，原告不服，聲明
    再議，經台灣高等法院高雄分院檢察署發回續行偵查，高雄
    地檢署以98年度偵續字第393 號提起公訴，現由本院以99審
    易字第4319號受理在案。
  (五)原告與徵信社人員於98年1 月3 日清晨6 時15分許進入榮祐
    路房屋之行為，因涉妨害自由罪嫌，經高雄地檢署以98年度
    偵字第19345 號、99年度偵字第13281 號提起公訴。
五、本件爭點如下：
  (一)被告有無共同不法侵害原告配偶身分法益？
  (二)原告請求之精神慰撫金200萬元有無理由？
六、得心證之理由
  (一)被告有無共同不法侵害原告配偶身分法益？
  1.按違法取得之證據於民事訴訟程序中是否具有可利用性，應
    分別以觀，即證據取得是否違反實體法，與該證據可否於訴
    訟程序中提出並被利用，應分別予以評價。對違反實體法所
    取得之證據應否禁止於訴訟程序中被利用，應探求被違反之
    法規範所欲保護之法益，及違法取證者於訴訟上利用該證據
    之程序利益，加以權衡後決定之。又社會現實情況，妨害他
    人婚姻權益之行為，常以隱秘方式為之，並因隱私權受保護
    之故，被害人舉證極度不易。在此前提下，當不法行為人之
    隱私權與被害人之訴訟權發生衝突時，兩者間應為一定程度
    之調整。以侵害隱私權之方式而取得之證據排除方面，即應
    視證據之取得，是否符合比例原則以定。經查：98年1 月3
    日於榮佑路房屋拍攝之錄影帶係原告委由徵信業者會同員警
    進入榮佑路房屋拍攝所生，事前未徵得被告同意，對被告之
    隱私權及秘密通訊權利亦已造成相當程度之侵害。然審諸社
    會現狀，妨害他人婚姻關係之不法行為多係隱秘為之，舉證
    極度不易，又此類事件涉及他方當事人隱私權之範疇，若逕
    將隱私權之保障加以無限上綱，將無異宣告被害人必須放棄
    尋求訴訟途徑以謀個人權利保障之機會，同時對其訴訟權形
    成不當限制，況且原告未採行任何強暴、脅迫或其他相類方
    式，不法程度尚屬輕微，對被告亦非過度侵害，揆諸前揭說
    明，原告委由徵信社並會同員警拍攝所得之錄影資料獲得，
    有利證據之訴訟法價值，顯較被告隱私權之保護更值得維護
    ，而不違背前開禁止過量原則。本院認原告所提98年1 月3
    日於榮佑路房屋拍攝之錄影帶等證據方法，得憑為本件認定
    事實之依據。
  2.原告主張被告於98年1 月3 日於榮佑路房屋發生性行為乙情
    為被告所否認。經查：原告於98年1 月3 日6 時許，會同徵
    信業者至榮佑路房屋，渠等進入屋內後，看到被告吳瑋婕全
    身赤裸、被告葉永裕下半身赤裸，嗣後被告葉永裕自行拿起
    身旁之內褲穿上，並於床上尋找被告吳瑋婕衣物，交由被告
    吳瑋婕穿上，有相片、高雄地方法院檢察署98年偵續字第39
    3 號堪驗筆錄可憑。可見被告於原告委請之徵信社人員進入
    榮佑路房屋拍攝時，均係衣衫不整之狀態，惟被告吳瑋婕當
    時坐在地上，被告葉永裕坐在床緣，並無被告互相擁吻、四
    體纏繞或舉止親暱之行為，原告於高雄地方法院檢察署98年
    度偵字第13397 號妨害家庭案件偵查中亦表示當日沒有發現
    使用過之保險套或擦拭過體液之衛生紙，上開行為尚不足以
    此證明被告有發生性行為之事實，縱使被告關係曖昧，亦難
    與被告有發生性行為畫上等號，原告亦未能提出其他證據，
    自無法證明被告2 人有性行為，原告主張被告於98年1 月3
    日在榮佑路房屋發生性行為云云，自難遽採。
  3.惟被告吳瑋婕、葉永裕於98年1 月3 日在榮佑路房屋內分別
    全身赤裸、下半身赤裸共處一室，且衣物均分散於床鋪上及
    周圍，被告均成年且均已婚，理應恪守男女分際，與異性之
    接觸不得逾矩，更不得在配偶以外之人面前裸露身體，惟被
    告均未顧及已婚身分，竟全身赤裸、下半身赤裸共處一室，
    渠等相處模式顯已超越社會通念所得容忍之範疇，足以破壞
    婚姻生活圓滿安全及幸福，原告因配偶所生之身分法益，已
    遭被告共同侵害，且情節確屬重大。被告雖抗辯被告葉永裕
    係到榮佑路房屋整理辦公環境，因頭痛借被告吳瑋婕床舖休
    息，被告吳瑋婕當時在洗澡所以沒穿衣服云云。然查：被告
    吳瑋婕先稱98年1 月3 日當日剛好從浴室出來，所以只圍浴
    巾( 本院卷第142 頁) ，復稱以棉被包裹至客廳看發生什麼
    事( 本院卷第143 頁) ，而堪驗筆錄及照片中之被告吳瑋婕
    ，係以藍色衣物遮蔽身體，被告吳瑋婕陳述不一，於錄影光
    碟、翻拍照片亦未見其係以浴巾遮蔽，難認被告吳瑋婕全身
    赤裸係因洗澡所致。又被告如僅為工作同事關係，被告葉永
    裕應於正常工作時間至榮佑路房屋，並有辦公處所即榮佑路
    房屋之鑰匙，何需於上午6 時，頭痛身體不適之際，仍至榮
    佑路房屋整理辦公環境，且係由被告吳瑋婕為其開門，再者
    被告葉永裕亦毋需以下半身赤裸之方式，躺在被告吳瑋婕床
    上休息，被告所辯顯與一般社會經驗有違，不足採信。則原
    告請求被告連帶賠償相當金額之非財產上損害，尚屬有據。
  4.原告又主張被告自87年起致98年7 月離婚前交往10餘年期間
    ，至少發生2 次性行為，為系爭書信所載明云云；被告均抗
    辯系爭書信為原告偽造之虛構文書等語。經查：原告所提出
    之系爭書信，係自訴外人即被告葉永裕之配偶陳婷婷處取得
    ，陳婷婷則於高雄地方法院檢察署99年他字第5628號妨害秘
    密案件偵查中稱係自被告葉永裕電腦內取得，被告葉永裕亦
    陳稱該書信係存放於抽取式硬碟中，有99年他字第5628號卷
    第9 頁、第28頁可佐。系爭書信既係存放在被告葉永裕所有
    之電腦，應非屬原告自行編造之虛偽文書。惟系爭書信非自
    電子郵件所下載，而係轉載自被告葉永裕電腦之文書檔案為
    原告所自陳，被告吳瑋婕復抗辯系爭書信非其書寫，系爭書
    信又未顯示係自被告吳瑋婕處傳送予被告葉永裕，尚難認系
    爭書信為被告吳瑋婕致被告葉永裕之書信，系爭書信雖有載
    被告吳瑋婕之名，然而文字檔案之增加修改十分便利，電腦
    所有人即被告葉永裕，或任何第三人，均得修改系爭書信之
    內容，系爭書信雖有被告吳瑋婕之名，仍不足證系爭書信為
    被告吳瑋婕所書寫，系爭書信難認係屬被告往來之文書，自
    無法據此證明被告自87年起交往10餘年，期間至少發生2 次
    性行為，或有其他配壞婚姻圓滿生活幸福之行為。
  (二)原告請求之精神慰撫金200萬元有無理由？
  1.按因故意或過失，不法侵害他人之權利者，負損害賠償責任
    。故意以背於善良風俗之方法，加損害於他人者亦同；數人
    共同不法侵害他人之權利者，連帶負損害賠償責任；不法侵
    害他人基於父、母、子、女或配偶關係之身份法益而情節重
    大者，被害人雖非財產上之損害，亦得請求賠償相當之金額
    ，民法第184 條第1 項、第185 條第1 項、第195 條第1 項
    、第3 項分別定有明文。又按婚姻係以夫妻之共同生活為其
    目的，配偶應互相協力保持其共同生活之圓滿安全及幸福，
    而夫妻互守誠實，係為確保其共同生活之圓滿安全及幸福之
    必要條件，故應解為配偶因婚姻契約而互負誠實之義務，配
    偶之一方行為不誠實，破壞共同生活之圓滿安全及幸福者，
    即為違反因婚姻契約之義務而侵害他方之權利（最高法院55
    年台上字第2053號判例意旨參照）。夫妻之一方違反婚姻之
    誠實義務，與婚姻外第三人之行為，致破壞夫妻共同生活之
    圓滿幸福者，該行為人（含配偶之一方及婚姻外之第三人）
    ，即屬侵害婚姻關係存續中之他方配偶基於配偶關係之身份
    法益而屬情節重大，自得依民法第195 條第1 項前段及第3
    項之規定，請求非財產上之損害賠償。經查：被告吳瑋婕、
    葉永裕於98年1 月3 日在榮佑路房屋分別全身赤裸、下半身
    赤裸共處一室，已如前述，其交往關係足以破壞婚姻生活圓
    滿安全及幸福，而原告與被告吳瑋婕婚姻關係尚存續中，原
    告自會因此受有精神上之痛苦，得請求被告連帶給付其非財
    產上之損害賠償。
  2.按慰撫金之賠償須以人格權遭遇侵害，使精神上受有痛苦為
    必要，其核給之標準固與財產上損害之計算不同，可斟酌雙
    方身份資力與加害程度，及其他各種情形核定相當之數額，
    最高法院51年台上字第223 號判例意旨參照。本院審酌查無
    被告曾於98年1 月3 日發生性行為，且系爭書信亦非被告吳
    瑋婕寫給被告葉永裕書信，無法證明被告自87年起曾發生2
    次性行為，或有男女交往之不當行為，又原告於92年3 月23
    日曾簽署「保證切結書」表示原告發生外遇，但日後決不再
    犯，作為請求被告吳瑋婕原諒之保證。原告與被告吳瑋婕並
    於95年8 月間分居，原告於在95年間曾訴請裁判離婚，被告
    吳瑋婕反訴請求原告履行同居義務，經台灣台南地方法院95
    年度婚字第738 號受理在案，該判決認定原告外遇在前，對
    婚姻破綻之可歸責性較被告吳瑋婕高，故駁回原告離婚之請
    求，並判決原告應履行同居義務，顯見原告與被告吳瑋婕婚
    姻圓滿安全早於92年因原告外遇已生破綻，於95年間進入訴
    訟程序，可認原告與被告吳瑋婕之夫妻感情已漸淡薄，況且
    原告於98年7 月23日與被告吳瑋婕離婚後，在同年9 月10日
    再婚，原告因被告於98年1 月3 日赤裸身体共處一室，破壞
    婚姻圓滿安全幸福之行為所受之傷害，尚非甚鉅。再參酌原
    告先前任職美商公司月收入約440,000 元、名下有3 筆土地
    及1 筆房屋，財產總額635,350 元；被告吳瑋婕月收入約14
    0,000 元、名下有房屋土地各3 筆、投資21筆，財產總額7,
    284,276 元；被告葉永裕月收入約60,000元、名下有土地6
    筆、投資18筆，財產總額11,079,400元，有稅務電子閘門財
    產所得調件明細表可參，是斟酌兩造之身份、經濟狀況、社
    會地位、原告所受之痛苦及被告加害程度等一切情狀，本院
    認原告請求2,000,000 元之精神慰撫金尚屬過高，應以100,
    000 元為適當，逾此部分之請求，即不應准許。
七、綜上所述，原告依侵權行為之法律關係，請求被告連帶給付
    慰撫金100,000 元，及自99年9 月1 日起至清償日止，按週
    年利率5%計算之利息為有理由，應予准許，逾此部分之請求
    則為無理由，應予駁回。又本判決第1 項被告應給付之金額
    未逾50萬元，依民事訴訟法第389 條第1 項第5 款規定，應
    依職權宣告假執行，原告雖聲請就勝訴部分為假執行之宣告
    等語，惟本院既已依職權宣告假執行，其餘假執行之聲請，
    因訴之駁回而失所依附，不應准許，自應併予駁回。
八、據上論結，本件原告之訴為一部有理由，一部無理由，依民
    事訴訟法第79條、第389 條第1 項第5 款，判決如主文。
中    華    民    國    100     年    5     月    27   日
                  民事第三庭審判長法  官  朱玲瑤
                                  法  官  陳宛榆
                                  法  官  楊詠惠
以上正本係照原本作成。
如對本判決上訴，須於判決送達後20日內向本院提出上訴狀。如
委任律師提起上訴者，應一併繳納上訴審裁判費。
中    華    民    國    100     年    5     月    31  日
                                  書記官  吳良美